【裁判字號】    92,上易,971
【裁判日期】    920613
【裁判案由】    竊盜
【裁判全文】
臺灣高等法院臺中分院刑事判決                  九十二年度上易字第九七一號
    上  訴  人  臺灣台中地方法院檢察署檢察官
右上訴人因被告竊盜案件，不服臺灣臺中地方法院九十一年度沙簡上字第五一八號中
華民國九十二年四月二十一日簡易第二審判決，提起上訴，本院判決如左：
    主      文
原判決撤銷，發回臺灣臺中地方法院。
    理      由
一、聲請簡易判決處刑意旨略稱：被告甲○○（冒名楊坤全）與綽號「阿富」之不詳
    年籍男子，基於意圖為自己不法所有之犯意聯絡，於民國九十一年九月二日中午
    十二時十分許，在臺中縣潭子鄉○○路○段二十號前，見乙○○所駕駛之「新竹
    貨運行」之貨車停於該處車門未鎖，「阿富」遂提議甲○○趁乙○○疏於注意之
    際，上前打開車門將放於駕駛座旁之呼叫器一只、條碼掃描器一臺竊取得手後，
    正欲離去時被乙○○發現而與同事一起將甲○○絆倒在地，（綽號「阿富」之男
    子，則趁隙先行騎乘輕型機車逃逸），適有巡邏員警經過合力將甲○○逮捕。因
    認被告甲○○涉犯刑法第三百二十條第一項之普通竊盜罪嫌云云。
二、原審簡易第二審判決以：「被告甲○○前曾於九十一年八月二日凌晨三時許，在
    臺中市○區○○路一段十七號前，持其所有之鑰匙一支，竊取馮淑惠車牌號ＲＸ
    Ｓ－五七一號輕型機車（車主登記為馮淑惠之夫沈嘉興，四十九Ｃ、Ｃ，一九九
    五年份，三陽牌）一部供己騎用之犯行，業經臺灣臺中地方法院檢察署檢察官以
    九十一年度偵字第一五二五０號向本院（即原審法院）臺中簡易庭聲請簡易判決
    處刑，後經本院（即原審法院）臺中簡易庭認不宜逕予簡易判決處刑，改移由本
    院普通庭依通常程序審理，並經本院（即原審法院）於九十一年十二月三十日以
    九十一年度易字第二七九０號刑事判決判處甲○○竊盜，處有期徒刑柒月。扣案
    之鑰匙壹支沒收。經確定後已於九十二年一月二十四日，由臺灣臺中地方法院檢
    察署分案九十二年度執字第一一０五號執行在案，此有本院（即原審法院）九十
    一年度易字第二七九０號刑事判決資料、臺灣高等法院被告全國前案紀錄表及臺
    灣臺中地方法院檢察署刑案資料查註紀錄表各一份在卷可稽。本件被告被訴於九
    十一年九月二日中午十二時十分許，在臺中縣潭子鄉○○路○段二十號前，竊盜
    乙○○所駕駛「新竹貨運行」貨車內之呼叫器一只、條碼掃描器一台之普通竊盜
    之犯罪時間，係在前揭已判決確定案件之最後之審理事實法院宣示判決前發生，
    且經質之被告亦供稱：二件竊盜之目的均係為留供自己使用等語（詳見本院九十
    二年四月七日審判筆錄）。再參酌以本案被告確有上揭二次竊盜犯行，其犯罪時
    間緊接，又係觸犯構成要件相同之罪名，雖被告於本院審理時謂二件均係臨時起
    意所為等語，然以被告當時該段期間所為觀之，被告先後二次竊盜犯行僅相隔一
    個月，且亦均係趁人不注意之際始下手行竊，顯然被告當時均有以竊取他人之財
    物作為己用之不法所有意圖，則被告雖謂其上開二件普通竊盜之犯行係臨時起意
    為之，然此僅係其犯罪之動機有所不同，足見被告於九十一年九月二日與九十一
    年八月二日已判決確定之普通竊盜犯行，不僅時間緊接，手法相同，且均屬觸犯
    犯罪構成要件相同之罪名，被告顯係基於概括之犯意反覆為之，是為連續犯而應
    論以一罪，是其一部分之犯罪事實既曾經判決確定，其效力自及於全部（臺灣高
    等法院臺中分院九十一年度上易字第一五二０號判決參照），依照前開二之說明
    ，本件自應諭知被告為免訴之判決。」，固非無見。惟查：
（一）按連續犯之所謂出於概括犯意，必須其多次犯罪行為自始均在一個預定犯罪計
      劃以內，出於主觀上始終同一犯罪之進行，若中途另有新犯意發生，縱所犯為
      同一罪名，究非連續其初發的意思，即不能成立連續犯（最高法院七十年臺上
      字第六二九六號判例參照）。又對於原審諭知管轄錯誤、免訴或不受理之判決
      上訴時，第二審法院認為有理由而發回該案件之判決，得不經言詞辯論為之，
      刑事訴訟法第三百七十二條定有明文。
（二）被告於九十一年九月二日中午十二時十分許，在臺中縣潭子鄉○○路○段二十
      號前，竊盜乙○○所駕駛「新竹貨運行」貨車內之呼叫器一只、條碼掃描器一
      台，被告於警訊時供稱：「係其臨時見到而偷的」（見警卷第八頁）；於原審
      簡易第二審訊問時復供稱：「九月二日，我當時因為施用毒品，缺錢發用才另
      行起意去偷，目的是要變賣成現金，八月二日那次是因為被人家放鴿子，所以
      才臨時起意去偷的，二件並無關連」、「摩托車那件是被放鴿子，臨時起意的
      ，為了要自己用的；呼叫器、條碼掃描器這一件也是因為要留著自己用的」（
      見原審九十一年沙簡上字第五一八號卷第五十九頁、第八十五頁）。本院為求
      慎重，復提訊被告，被告亦供承：「當時偷機車是要代步用，是因為我被放鴿
      子，剛好看到有一部機車在那邊，才臨時去偷；而偷呼叫器、條碼掃描器是家
      裡要用的，我是看到臨時起意去偷；我因為臨時起意」（見本院卷第九十二年
      六月十一日訊問筆錄），綜合被告上開之供述，顯然係於九十一年八月二日因
      被放鴿子，剛好看到有一部機車，為求代步，始起意偷竊該部機車，而在該次
      竊盜時（即九十一年八月二日），尚乏證據證明其當時已有預定一個竊盜之犯
      罪計劃。嗣於九十一年九月二日復因見到呼叫器、條碼掃描器等物品，為求變
      現購買毒品或留供自己使用，始著手偷竊，則九十一年九月二日之竊盜行為，
      是否為中途所產生之新犯意，即有仔細推敲之必要。
（三）被告先後所犯之上開二次竊盜行為，雖僅相隔一個月，且均係趁人不注意之際
      始下手行竊，留供自己使用。原審判決復以被告於九十一年九月二日中午十二
      時十分許，在臺中縣潭子鄉○○路○段二十號前，竊盜乙○○所駕駛「新竹貨
      運行」貨車內之呼叫器一只、條碼掃描器一台之犯罪時間，係在前揭竊取機車
      已判決確定案件之最後之審理事實法院九十一年十二月三十日宣示判決前發生
      ，而認被告顯係基於概括之犯意反覆為之，是為連續犯而應論以一罪，是其一
      部分之犯罪事實既曾經判決確定，其效力自及於全部。但依前開判例所示連續
      犯所謂出於概括犯意，必須其多次犯罪行為自始均在一個預定犯罪計劃以內，
      出於主觀上始終同一犯罪之進行，若中途另有新犯意發生，縱所犯為同一罪名
      ，究非連續其初發的意思，即不能成立連續犯之見解，則並非只要犯罪時間緊
      接，且後一犯罪行為發生之時間在前一犯罪行為判決最後之審理事實法院宣示
      判決前，即可認係連續犯，仍需符合上開判例所示之要件。是被告對上開二件
      犯罪行為是否有連續犯之主觀意念，即非無深入研求之必要。公訴人以被告所
      犯之本件竊盜行為與前開九十一年八月二日之竊盜犯行並無連續犯之主觀意念
      而提起上訴，並非全無理由，原審判決既仍有上開可待斟酌之處，自應由本院
      予以撤銷，然為顧及被告之審級利益，應發回原審法院，再行深入研求後，另
      為適法之裁判，並不經言詞辯論為之。
三、據上論斷，應依刑事訴訟法第三百六十九條第一項但書、第三百七十二條，判決
    如主文。
中      華      民      國      九十二  年      六      月      十三    日
                                臺灣高等法院臺中分院刑事第三庭
                                      審判長法  官  陳  朱  貴
                                            法  官  劉  連  星
                                            法  官  胡  忠  文
右正本證明與原本無異。
不得上訴。
                                            書記官  魏  維  廷
中      華      民      國      九十二  年      六      月      十三    日
                                                                        Ａ


司法院資訊處製作；財團法人民間司法改革基金會備份。
